臺灣高雄地方法院刑事裁定　　　　　　　　　　 九十一年度聲判字第五七號
　　聲　請　人
　　即 告訴 人　丁○○
　　代　理　人　吳剛魁律師
　　被　　　告　丙○○
　　被　　　告　乙○○
右列聲請人因告訴被告妨害婚姻等案件，不服臺灣高等法院高雄分院檢察署檢察長駁
回再議之處分（九十一年度上聲議字第三二六號），聲請交付審判，甲○裁定如左：
    主  文
聲請駁回。
    理  由
一、按告訴人不服上級法院檢察署檢察長或檢察總長認再議為無理由而駁回之處分者
    ，得於接受處分書後十日內委任律師提出理由狀，向該管第一審法院聲請交付審
    判。法院認為交付審判之聲請不合法或無理由者，應駁回之。刑事訴訟法第二百
    五十八條之一、第二百五十八條之三第二項前段，分別定有明文。
二、本件聲請人以被告二人涉犯妨害婚姻罪，向臺灣高雄地方法院檢察署檢察官提出
    告訴，經該檢察署檢察官於民國（下同）九十一年六月六日以該署九十一年度偵
    字第九五一二號不起訴處分書為不起訴處分後，聲請人不服，聲請再議，嗣後再
    經臺灣高等法院高雄分院檢察署檢察長於九十一年七月十六日，以同署九十一年
    度上聲議字第三二六號處分書，認再議為無理由而駁回再議在案。
三、聲請交付審判意旨略以：
（一）本件臺灣高等法院高雄分院檢察署駁回再議之理由無非以：原檢察官偵查結果
      ，被告丙○○、乙○○均否認有何犯行，被告丙○○辯稱：丁○○告伊的均不
      實在等語。被告乙○○辯稱：鄭印順平時與伊在一起，九十年九月廿八日是星
      期六假日，丙○○開車至我住處接走載至丙○○住處，相片中之帽子是鄭印順
      所有，其他的物品我不知道何人有等語。經查：被告丙○○與乙○○於七十九
      年間因通姦生一子鄭印順，已被法院判刑確定，且告訴人丁○○於九十年九月
      廿六日凌晨三時許，會同警方至高雄縣大寮鄉○村○○路三一三巷二之一號住
      宅查證證據，僅發現鄭印順及一些衣物等物品。是尚難僅憑聲請人之指訴遽認
      被告二人有通、相姦之行為。此外，復查無其他積極證據足資認定被告二人有
      通、相姦之犯行，因認被告二人罪嫌不足而為不起訴處分，經核尚無不合等情
      。
（二）惟查：原檢察官徒憑被告乙○○片面偽稱：「相片中之帽子是鄭印順所有，其
      他物品我不知道何人所有」，遽予認這告無通姦之行為，然觀乎照片中之物品
      ，除女性衣物、帽子、圍巾外，尚有女性用之化妝品，牙刷、毛巾，甚至發現
      女性生理用品，倘被告乙○○未與被告丙○○共同生活，豈能在被告丙○○之
      住處發現如此多樣之女用日常用品？豈有男性住所使用女性衛生用品？原檢察
      官未予詳查，率予認定該縱有許多女性用品，亦不得據以推定被告二人有通、
      相姦之行為，顯有未洽；再者，九十年九月廿八日案發當日，證人鄭淑華、鄭
      錦英均係在場親眼目睹，並親耳見聞，案發之現場確實有許多女性用品，並非
      僅有衣物而已，惟原檢察官均未就此部分訊問證人鄭淑華、鄭錦英，率予被告
      虛偽不實之陳述認定其無通姦之行為，顯屬草率。甚者，證人鄭淑華曾與被告
      丙○○通過電話，被告丙○○坦承與被告乙○○共同生活，並自承：「我再娶
      一個來（指乙○○）那個是怎樣」「我才會去娶這個（指乙○○），我娶過來
      作伴煮給我吃」「人家他（指乙○○）也給我們照顧的好好的」「生病也給我
      照顧的好好的」「生病他（指乙○○）也給我照顧的很好」、「我們二個（指
      丙○○、乙○○）不是有去奮鬥去賺」、「我們（指丙○○、張累英）生活安
      定就好了」「我們（指丙○○、乙○○）自己去慢慢賺就有得吃」，足證被告
      二人確係一起居住生活而有夫妻性關係之事實，惟原檢察官對此錄音帶及譯文
      等證據，均置若罔聞，亦未予以查證，又未傳訊證人鄭淑華訊問有關錄音帶內
      容，遽以予不起訴處分，顯屬率斷。
（三）又案發時被告丙○○與乙○○因通姦所生之子女鄭印順，平時乃與被告丙○○
      、乙○○共同生活，並非如被告乙○○所辯：「鄭印順平時與我在一起，九十
      年九月廿八日是星期六假日，丙○○開車至我住處接走載至丙○○住處」，惟
      原檢察官未傳訊鄭印順，遽予認定被告二人否認住在一起，案發當時未發現乙○○在場，無任何徵兆可以懷疑被告二人有共同生活之情形，被告無通姦之行
      為，顯為被告二人所蒙蔽，不足維持。綜上所陳，原檢察官徒以被告空言卸責
      之詞，復未傳訊證人詳加查證，遽以臆測被告無妨害家庭之犯行，顯為被告二
      人所蒙蔽，未善盡調查證據之能事，又臺灣高等法院高雄分行檢察署亦未詳查
      ，率以駁回再議，顯有末洽，為此依法聲請交付審判等語。
四、按犯罪事實應依證據認定之，無證據不得推定其犯罪事實，刑事訴訟法第一百五
    十四條定有明文。又事實之認定，應憑證據，如未能發現相當證據，或證據不足
    以證明，自不能以推測或擬制之方法以為裁判基礎；且認定犯罪事實所憑之證據
    ，雖不以直接證據為限，間接證據亦包括在內，然而無論直接證據或間接證據，
    其為訴訟上之證明，須於通常一般之人均不致有所懷疑，而得確信其為真實之程
    度者，始得據為有罪之認定，倘其證明尚未達到此一程度，而有合理之懷疑存在
    而無從使事實審法院得有罪之確信時，即應由法院為諭知被告無罪之判決（最高
    法院七十六年台上字第四九八六號判例參照）；再者，認定不利被告之事實，須
    依積極證據，苟積極證據不足為不利於被告事實之認定時，即應為有利於被告之
    認定，更不必有何有利之證據。另刑事訴訟法上所謂認定犯罪事實之證據，係指
    足以認定被告確有犯罪行為之積極證據而言，該項證據自須適合於被告犯罪事實
    之認定，始得採為斷罪資料，最高法院四十年台上字第八六號、三十年上字第八
    一六號、二十九年上字第三一０五號判例足資參照。次按告訴人之告訴，係以使
    被告受刑事訴追為目的，是其陳述是否與事實相符，仍應調查其他證據以資審認
    ，最高法院亦著有五十二年台上字第一三００號判例可供查考。
五、本件原告訴意旨略以：被告乙○○與被告丙○○於八十一年間，因通姦罪均被判
    處期徒刑在案，仍不知悔改，復自八十三年間起，連續在高雄縣大寮鄉○○○路
    三二六之二號、高雄市○○區○○街八十九號及高雄市○○區○○路五十六之一
    號等處同居發生性關係多次，嗣於九十年九月二十九日凌晨三時許，告訴人丁○○會同警方前往捉姦，雖未發現被告乙○○之形跡，惟於該地查獲被告乙○○之
    衣物等物品，因認被告二人涉有刑法第二百三十九條通姦、相姦罪嫌等語。
六、經查：
（一）被告二人於偵查中均堅詞否認有何通姦及相姦之事實；被告丙○○辯稱：告訴
      人所為之指訴均不實在等語；被告乙○○則係辯稱：九十年九月二十八日警方
      至高雄縣大寮鄉○○路二二三巷二之一號丙○○住處所發現之帽子係其子鄭印
      順所有，而其餘之物品不知係何人所有等語；因證人即九十年九月二十九日與
      告訴人會同前往高雄縣大寮鄉○○路二二三巷二之一號丙○○住處之鎖匠王濟
      儀於偵查時證稱：當日開鎖進去後，要找他（指被告丙○○）之同居人（即指
      被告乙○○）找不到等語（見臺灣高雄地方法院檢察署九十一年度偵字第九五
      一二號卷第十五頁正面），而告訴人亦不否認查獲當時被告乙○○並不在現場
      等情（見臺灣高雄地方法院檢察署九十一年度他字第七九二號卷宗第二十一頁
      所附之告訴狀），參以本件告訴人會同警方及證人王濟儀於九十年九月二十八
      日至右開地點查獲之時間係凌晨三時許，被告乙○○既未在場，則被告乙○○
      是否確有與被告丙○○同居於右開高雄縣大寮鄉○○路二二三巷二之一號住處
      ，即非無疑。
（二）另聲請交付審判意旨雖以：查獲當時在場有許多女性衣物及生理用品，再參以
      被告丙○○與證人鄭淑華之通話錄音帶內容觀之，可證被告二人確有於右開被
      告丙○○位於高雄縣大寮鄉之住處同居之事實，原檢察官未予詳查並傳訊證人
      ，顯有未洽云云，聲請准予交付審判；惟因被告乙○○否認當場查獲之衣物為
      其所有，且否認有與被告丙○○共同生活之事實，則縱本件查獲之時，當場確
      有眾多女性衣物及生理用品，亦乏直接證據可證係被告乙○○所有；而由告訴
      人所提出之錄音帶譯文之內容觀之，雖被告丙○○於其中曾自承被告乙○○有
      煮飯供其食用及照顧其日常生活起居之事實，然照顧日常生活起居，並非當然
      含有通姦及相姦之行為。
（三）縱如告訴人所言，被告乙○○確有居住於被告丙○○位於高雄縣大寮鄉○○路
      二二三巷二之一號之住處之事實，然在缺乏其他事證可資參佐之情形下，依上
      開最高法院七十六年台上字第四九八六號、四十年台上字第八六號、三十年上
      字第八一六號及二十九年上字第三一０五號等判例意旨，尚難僅以被告二人有
      共同居住於一處之事實，即直接推論被告二人確有與通姦及相姦之犯行存在；
      故原承辦本案之臺灣高雄地方法院檢察署檢察官雖未循告訴人之請求，傳訊相
      關證人鄭淑華及鄭印順等，以究明被告二人是否確有共同居住之事實，應認無
      礙於本件偵查後應為不起訴處分之結論。
七、綜上所述，臺灣高雄地方法院檢察署檢察官以被告丙○○及乙○○犯罪嫌疑不足
    ，予以不起訴處分；而臺灣高等法院高雄分院檢察署檢察長，於告訴人聲請再議
    後，亦認告訴人之再議並無理由，而予以駁回告訴人再議之聲請，其認事採證均
    無不當。告訴人聲請本件交付審判為無理由，應予駁回。
據上論斷，應依刑事訴訟法第二百二十條、第二百五十八條之三第二項前段，裁定如
主文。
中      華      民      國      九十一      年    十    月      一      日
                                  審判長法    官  李政庭
                                        法    官  邱基峻
                                        法    官  李怡諄
右正本證明與原本無異。
不得抗告。
                                        書記官    陳孟瑩
中    華    民    國      九十一      年      十      月      一      日
